【裁判字號】    98,易,765
【裁判日期】    980825
【裁判案由】    贓物
【裁判全文】
臺灣臺南地方法院刑事判決               98年度易字第765號
公  訴  人  臺灣臺南地方法院檢察署檢察官
被      告  乙○○
上列被告因贓物案件，經檢察官提起公訴（98年度偵字第6273）
，本院判決如下：
    主  文
乙○○故買贓物，處有期徒刑參月，如易科罰金，以新臺幣壹仟
元折算壹日。
    事  實
一、乙○○於民國97年10月底某日，在臺南市○區○○路「萬能
    殿」廟前公園，其能預見真實姓名、年籍均不詳且自稱為「
    戴勝勳」之男子人所持有之ZIKOM廠牌手機1支（手機序號為
    000000000000000號、黑色，價值約新臺幣4,500元）可能為
    來路不明之贓物，竟基於縱然購買到來路不明之贓物，仍不
    違背其本意之犯意，以新臺幣（以下同）1,000元向自稱「
    戴勝勳」之男子購買上述手機，並據為己有；而上述ZIKOM
    廠牌手機1支，則係甲○○所有，於97年10月11日7時許，為
    甲○○發現於其位於臺南縣仁德鄉○○村○○○街70巷6弄
    號住處遭竊而損失，為失竊之贓物；嗣於97年11月下旬某日
    ，乙○○將上述手機交由其不知情之胞姊陳佳雯使用，陳佳
    雯於97年12月24日起至98年2月6日間，以上述手機搭配0000
    000000號、00 00000000號使用，因而遭警方循線查獲，並
    扣押上述手機。
二、案經臺南縣警察局歸仁分局報告臺灣臺南地方法院檢察署檢
    察官偵查後起訴。
    理  由
一、按被告以外之人於審判外之陳述，經當事人於審判程序同意
    作為證據，法院審酌該言詞陳述或書面陳述作成時之情況，
    認為適當者，亦得為證據，刑事訴訟法第159條之5第1項定
    有明文。查被告於本院審理時，對檢察官所提出引用之供述
    及非供述證據之證據能力並不爭執，且本院依卷內資料審酌
    該供述及非供述證據作成時之情況，認為並未有何違背法律
    或其他相關規定之情事，而應認為適當，復經本院於審判期
    日就上開證據依法進行調查、辯論，是依刑事訴訟法第159
    條之5第1項之規定，本院自得引為判決參考之依據，依法應
    有證據能力，先予敘明。
二、訊據被告固坦承將上述手機交由其胞姊陳佳雯使用，惟辯稱
    ：係於97年10月底某日，在臺南市○區○○路「萬能殿」廟
    前公園，有一名自稱為「戴勝勳」之陌生男子，因車輛故障
    需要修車，向被告1,000元，並將上述手機交由被告，並告
    知被告其於2、3天後會回來向被告拿手機，後來該自稱「戴
    勝勳」之男子一直未與被告連絡，被告撥打電話亦未能聯絡
    到，被告並無購買贓物之情云云。然查：
（一）扣案ZIKOM廠牌手機1支（手機序號為000000000000000號
      、黑色）係被害人甲○○所有，而於97年10月11日7時許
      ，為被害人甲○○發現於其位於臺南縣仁德鄉○○村○○○街70巷6弄號住處遭竊而損失，為失竊之贓物；又被告
      係在97年10月下旬某日，在臺南市○區○○路「萬能殿」
      廟前公園，自姓名、年籍均不詳自稱為「戴勝勳」之男子
      處取得上述手機，並於97年11月下旬某日，將上述手機交
      由其胞姊陳佳雯使用，陳佳雯並於97年12月24日起至98年
      2月6日間，以上述手機搭配0000000000號、0000000000號
      使用之情，有證人甲○○、陳佳雯於警詢中之陳述可據，
      復有扣押物品目錄表、贓物認領保管單各1份、門號00000
      00000號、0000000000號之通聯記錄2份在卷可稽，又被告
      對上述之證據及所證述之事實並不爭執，自可信為真實。
（二）被告雖為上述抗辯，然被告所陳述將1,000元借予素未謀
      面之陌生男子，並收受該陌生男子所交付之手機以為質押
      ，該情節已屬異常；況被告於偵查中陳述，曾質疑對方如
      果手機是偷來的，怎麼辦，對方因此曾拿出證件及抄對方
      資料、電話號碼給被告等語（見98年5月14日訊問筆錄）
      ，然被告迄未曾提出該交付手機者之相關資料及電話號碼
      ，又被告雖陳述曾以0000000000號電話撥打自稱「戴勝勳
      」之男子電話，然上述0000000000號行動電話，已經查無
      97 年10月至97年12月間通聯記錄之情，則有亞太電信股
      份有限公司所提供之通聯調閱查詢單及函文各1份在本院
      審理卷可據；故被告所抗辯取得手機之情節，顯與常情未
      符。
（三）被告雖舉證人丙○○到庭為證，欲證明被告確實係因借款
      予自稱為「戴勝勳」之男子而收受上述手機；然證人丙○○於本院審理中證述內容，就該交付手機予被告之男子，
      究係因何種車輛故障要修理而向被告借錢，故障位置為何
      之問題，均證述不知道何種車輛，不知道故障位置等語（
      見本院98年8月11日審判筆錄），就所詰問被告有無請該
      男子提出身分證件、對方有無提出任何可以證明身分之證
      件，被告有無與該男子連絡，則亦均證述不知道、沒有看
      到、不知道等語（見同上審判筆錄）；以證人丙○○所證
      述被告由自稱「戴勝勳」之男子收受上述手機當時，證人
      丙○○亦在場，證人丙○○對上述情節應在場目睹，然證
      人丙○○於審判中詰問時，對於上述相關問題，均無法就
      其當場所見為證述，與被告所陳述證人丙○○當時在場情
      結不符，則證人丙○○是否真如被告所述，目睹事發經過
      ，已有疑問，故證人丙○○所證述被告係因借貸而自「戴
      勝勳」男子取得上述手機乙節，其真實性即非無疑，證人
      丙○○到庭所證述之內容，即未能作為有利於被告之證據
      。
（四）本院再審酌，被害人甲○○於警詢中陳述上述手機價值約
      為4,500元（見甲○○警詢筆錄），而被告係以1,000元代
      價而取得，業據被告陳述在卷（見被告警詢、偵查及本院
      審理筆錄），被告所付出之對價，已較被害人所陳述該手
      機價值明顯為低；又被告於本院審理中亦陳述會決得上述
      手機可能會有問題（見本院98年8月11日審判筆錄），則
      被告主觀上已有預見上述手機會有來路不明之贓物問題，
      被告竟仍以1,000元代價而取得，則其當時主觀上有縱然
      購買到來路不明之贓物，仍不違背其本意之購買贓物故意
      存在，
（五）綜上所述，被告既曾持有被害人甲○○所失竊之ZIKOM廠
      牌手機1支（手機序號為000000000000000號、黑色），並
      將該手機交付予其胞姊陳佳雯使用，而被告所陳述其持有
      上述手機之來源，有上述之不合理之處，被告亦自白曾交
      付1,000元予自稱「戴勝勳」，則檢察官據此起訴被告有
      故買贓物之行為，即屬有據，被告所辯，顯係卸責之詞，
      不足採信，本件事證明確，被告犯行洵堪認定，自應依法
      論科。
三、核被告所為，係犯刑法第349條第2項之故買贓物罪；爰審酌
    被告購買來路不明之失竊贓物，助長竊盜之滋長，應予譴責
    並應給予應得之處罰，及被告之智識程度、犯罪動機、目的
    、手段、犯罪所得及犯後否認態度等一切情狀，量處如主文
    所示之刑，並諭知易科罰金之標準。
據上論斷，應依刑事訴訟法第299條第1項前段，刑法第349條第2
項、41條第1項前段，刑法施行法第1條之1，判決如主文。
本案經檢察官陳竹君到庭執行職務。
中    華    民    國    98    年    8    月    25    日
                  刑事第八庭    審判長法  官  洪士傑
                                      法  官  許蕙蘭
                                      法  官  陳杰正
以上正本證明與原本無異。
如不服本判決應於收受本判決後10日內向本院提出上訴書狀，並
應敘述具體理由。其未敘述上訴理由者，應於上訴期間屆滿後20
日內向本院補提理由書狀（均須按他造當事人之人數附繕本）「
切勿逕送上級法院」。
                                      書記官  曾郁芳
中    華    民    國    98    年    8     月    31    日
附錄本案適用法條：
刑法第349條：
收受贓物者，處3年以下有期徒刑、拘役或5百元以下罰金。
搬運、寄藏、故買贓物或為牙保者，處5年以下有期徒刑、拘役
或科或併科1千元以下罰金。
因贓物變得之財物，以贓物論。


司法院資訊處製作；財團法人民間司法改革基金會備份。
